臺灣高雄地方法院刑事簡易判決　　　　 100年度簡字第2348號
公　訴　人　臺灣高雄地方法院檢察署檢察官
被　　　告　黃畯杰
上列被告因詐欺案件，經檢察官提起公訴（99年度偵字第34900
號），及移送併辦（100 年度偵字第10049 號），被告自白犯罪
，本院合議庭認宜以簡易判決處刑（原案號：100 年度審易字第
770 號），爰不經通常審理程序，裁定由受命法官獨任逕以簡易
判決處刑如下：
    主  文
黃畯杰幫助犯詐欺取財罪，處有期徒刑參月，如易科罰金，以新
臺幣壹仟元折算壹日。
    事實及理由
一、本件犯罪事實及證據，除證據部分補充：「被告黃畯杰於本
    院審理時之自白」外，其餘均引用檢察官起訴書及併辦意旨
    書（如附件）之記載。
二、論罪科刑：
  (一)按刑法上之幫助犯，係對於犯罪與正犯有共同之認識，而以
    幫助之意思，對於正犯資以助力，而未參與實施犯罪之行為
    者而言，最高法院著有75年度台上字第1509號、84年度台上
    字第5998號及88年度台上字第1270號判決意旨可供參照。是
    以，如未參與實施犯罪構成要件之行為，且係出於幫助之意
    思提供助力，即屬幫助犯，而非共同正犯。本件被告將申設
    帳戶之提款卡、密碼交給真實姓名年籍不詳之成年人使用，
    其單純提供帳戶供人使用之行為，並不等同於向被害人施以
    欺罔之詐術行為，且亦無證據證明被告有參與詐欺取財犯行
    之構成要件行為，是被告所為，係對於詐騙集團成員遂行詐
    欺取財犯行，資以助力，揆諸上開判決意旨，自應成立幫助
    詐欺取財罪。是核被告所為，係犯刑法第30條第1 項、第33
    9 條第1 項之幫助詐欺取財罪。
  (二)「又被告僅以一幫助行為，雖正犯為二次詐欺行為，就被告
    而言，僅有一次犯罪行為，仍僅成立一幫助犯之罪」、「被
    告提供帳戶之幫助詐欺行為僅有一個，雖本案與前案之被害
    人不同，仍屬一行為觸犯數罪名之想像競合犯」（最高法院
    96年度臺非字第245 號、98年度臺非字第30號判決意旨參照
    ）。查被告提供本件系爭帳戶之提款卡與密碼之行為，雖使
    該不詳人士及其所屬詐欺集團成員為前述3 次詐欺取財之犯
    行，侵害被害人楊鈺貞、洪宗平、楊士逸等3 人之財產法益
    ，然參照前揭說明，被告提供帳戶之幫助詐欺行為，僅有一
    個，乃一行為觸犯數罪名之想像競合犯，應從重論以一幫助
    詐欺取財罪。
  (三)被告係幫助犯，惡性較輕，爰依刑法第30條第2 項之規定，
    按正犯之刑減輕之。
  (四)本院審酌被告將帳戶資料提供他人為詐欺取財使用，紊亂社
    會正常交易秩序，並使不法之徒藉此輕易詐取財物，檢警難
    以追查緝捕，更造成被害人求償上之困難，所造成之危害非
    輕，且未彌補被害人之損失，其行為確屬不該，惟念及被告
    犯後坦承犯行，已明白自身行為不當之處，堪認具有悔意，
    參以被害人遭受詐騙所受之損失、本件被害人數達3 人，被
    告行為僅為幫助，對於犯罪過程並無支配力、未有前科（有
    臺灣高等法院被告前案紀錄表1 份附卷可按），及被告犯罪
    之動機、生活情況、智識程度為專科肄業等一切情狀，量處
    如主文所示之刑，並諭知如主文所示易科罰金之折算標準，
    以示懲儆。
  (五)至檢察官移送併辦部分，因與本件為事實上同一之案件，本
    院自得加以審理、裁判，附此敘明。
三、依刑事訴訟法第449 條第2 項、第3 項、第454 條第2 項，
    刑法第339 條第1 項、第30條第1 項前段、第2 項、第55條
    、第41條第1 項前段，刑法施行法第1 條之1 ，逕以簡易判
    決處刑如主文。
四、如不服本判決，應於判決送達之日起10日內，向本院提出上
    訴狀。
中    華    民    國    100     年    5   月    25    日
                  高雄簡易庭    法  官  林裕凱
以上正本證明與原本無異。
如不服本判決，應於判決送達之日起10日內向本院提出上訴書狀
。
中    華    民    國    100     年    5   月    25    日
                                書記官  黃振祐
附錄本案論罪科刑法條：
刑法第339條第1項
意圖為自己或第三人不法之所有，以詐術使人將本人或第三人之
物交付者，處5 年以下有期徒刑、拘役或科或併科1 千元以下罰
金。
附件
臺灣高雄地方法院檢察署檢察官起訴書
                                     99年度偵字第34900號
    被      告  黃畯杰  男  33歲（民國○○年○月○○日生）
                        住高雄市○○區鎮○里○○街122號
                        國民身分證統一編號：Ｚ000000000號
上列被告因詐欺案件，業經偵查終結，認應提起公訴，茲將犯罪
事實及證據並所犯法條分敘如下：
        犯罪事實
一、黃畯杰可預見金融機構帳戶係個人理財之重要工具，亦為關
    係個人財產、信用之表徵，如交予他人使用，有被供作財產
    犯罪用途之可能，竟仍基於幫助他人遂行詐欺取財之不確定
    故意，於民國99年5 月27日某時許，在高雄市○○區○○路
    之九如別館附近某處，將其所有鳳山鎮北郵局局號：000000
    0號、帳號：0000000號帳戶之存摺影本、提款卡含密碼，交
    付予真實姓名年籍均不詳之人及所屬詐騙集團使用，而容任
    該詐騙集團以上開帳戶作為詐欺取財之犯罪工具。嗣該詐騙
    集團成員，共同基於詐欺之犯意聯絡，於99年5 月30日前之
    某時，在露天拍賣網站上佯以刊登拍賣手機、腳踏車、蘋果
    電腦等物之訊息，致楊鈺貞、洪宗平、楊士逸3 人陷於錯誤
    ，先後於如附表所示之時間，分別匯款如附表所示金額至黃
    畯杰上開帳戶中。嗣楊鈺貞等3 人未收到前開貨品而發覺受
    騙，報警處理而循線查悉上情。
二、案經高雄縣（現改制為高雄市）政府警察局鳳山分局報告偵
    辦。
        證據並所犯法條
一、證據清單及待證事項：
┌──┬───────────┬──────────────┐
│編號│證據名稱              │待證事項                    │
├──┼───────────┼──────────────┤
│ 1  │被告黃畯杰於警詢及偵查│被告固坦承將上開郵局帳戶交予│
│    │中之供述。            │他人之事實，惟矢口否認有何幫│
│    │                      │助詐欺之犯行，辯稱：我只是要│
│    │                      │應徵司機工作而已，對方說要拿│
│    │                      │我的提款卡去測試以確認我可以│
│    │                      │領到薪水云云。按金融機構開設│
│    │                      │存款帳戶，請領存摺及提款卡一│
│    │                      │事，原係針對個人身分之社會信│
│    │                      │用而予以資金流通，具有強烈之│
│    │                      │屬人性，而金融帳戶為個人理財│
│    │                      │之工具，於金融機構申請開設存│
│    │                      │款帳戶亦無任何特殊之資格限制│
│    │                      │，一般民眾皆可以存入最低開戶│
│    │                      │金額之方式，任意於金融機構申│
│    │                      │請開設存款帳戶，且一人並可於│
│    │                      │不同之金融機構申請多數之存款│
│    │                      │帳戶使用，此屬眾所周知之事實│
│    │                      │，是依一般人之社會生活經驗，│
│    │                      │若見他人不以自己名義申請帳戶│
│    │                      │，反而向人收集存款帳戶供己使│
│    │                      │用，衡情對於該帳戶是否供不法│
│    │                      │之使用，當有合理之懷疑。被告│
│    │                      │既係心智成熟之成年人，依其個│
│    │                      │人之智識及社會經驗，應可預見│
│    │                      │提供帳戶供他人使用，有幫助該│
│    │                      │他人從事詐欺取財犯行之可能；│
│    │                      │然被告竟仍將其上開帳戶之提款│
│    │                      │卡交予他人使用，足見被告於主│
│    │                      │觀上對於其提供帳戶之行為，縱│
│    │                      │令因而幫助他人為詐欺取財之行│
│    │                      │為，亦不違反其本意，其有幫助│
│    │                      │詐欺取財之不確定故意，至屬灼│
│    │                      │然。被告前揭所辯，顯係臨訟卸│
│    │                      │責之詞，殊不足採。          │
├──┼───────────┼──────────────┤
│ 2  │證人楊鈺貞於警詢時之證│證人楊鈺貞因遭受詐騙，而於附│
│    │述。                  │表編號1 所示時間，匯款新台幣│
│    ├───────────┤（下同）8,000 元至被告上開帳│
│    │證人楊鈺貞提出之中華郵│戶內之事實。                │
│    │政WebATM轉帳明細表影本│                            │
│    │1張。                 │                            │
├──┼───────────┼──────────────┤
│ 3  │證人洪宗平於警詢時之證│證人洪宗平因遭受詐騙，於附表│
│    │述。                  │編號2所示時間，匯款1 萬5,000│
│    ├───────────┤元至被告上開帳戶內之事實。  │
│    │證人洪宗平提出之台新銀│                            │
│    │行自動櫃員機交易明細表│                            │
│    │影本1張。             │                            │
├──┼───────────┼──────────────┤
│ 4  │證人楊士逸於警詢時之證│證人楊士逸因遭受詐騙，於附表│
│    │述。                  │編號3所示時間，匯款6,000元至│
│    ├───────────┤被告上開帳戶內之事實。      │
│    │證人楊士逸提出之台灣中│                            │
│    │小企業銀行自動櫃員機交│                            │
│    │易明細表1 張及網拍網頁│                            │
│    │列印資料1 份。        │                            │
├──┼───────────┼──────────────┤
│ 5  │被告上開帳戶之立帳申請│佐證被告上揭犯罪事實。      │
│    │書影本及客戶歷史交易清│                            │
│    │單1 份。              │                            │
└──┴───────────┴──────────────┘
二、核被告黃畯杰所為，係犯刑法第339 條第1項、第30條第1項
    之幫助詐欺取財罪嫌。其係幫助他人犯罪，為幫助犯，請依
    同法第30條第2 項之規定，按正犯之刑減輕之。又被告以一
    提供金融機構帳戶之行為，而幫助詐騙集團成員先後對被害
    人楊鈺貞3 人分別為詐欺取財既遂，係一行為觸犯數罪名，
    為想像競合犯，請依刑法第55條之規定，從一重處斷。
三、依刑事訴訟法第251條第1項提起公訴。
    此    致
臺灣高雄地方法院
中    華    民    國    100    年    2    月    14    日
                              檢  察  官  蕭博文
上正本證明與原本無異
中    華    民    國   100    年    3     月    2     日
                              書  記  官
所犯法條
中華民國刑法第339條（普通詐欺罪）
意圖為自己或第三人不法之所有，以詐術使人將本人或第三人之
物交付者，處 5 年以下有期徒刑、拘役或科或併科 1 千元以下
罰金。
以前項方法得財產上不法之利益或使第三人得之者，亦同。
前二項之未遂犯罰之。
中華民國刑法第30條
（幫助犯及其處罰）
幫助他人實行犯罪行為者，為幫助犯。雖他人不知幫助之情者，
亦同。
幫助犯之處罰，得按正犯之刑減輕之。
附表：
┌──┬───┬─────────┬──────────────┐
│編號│被害人│匯款時間、地點    │匯款方式及金額              │
├──┼───┼─────────┼──────────────┤
│ 1  │楊鈺貞│99年5 月30日15時36│以網路轉帳方式，匯款8,000 元│
│    │      │分46秒，在桃園縣龜│至被告前開帳戶。            │
│    │      │山鄉○○村○○○路│                            │
│    │      │259號             │                            │
├──┼───┼─────────┼──────────────┤
│ 2  │洪宗平│99年5月30日20時7分│以ATM轉帳方式，匯款1 萬5,000│
│    │      │許，在台中市北區漢│元至被告前開帳戶。          │
│    │      │口路三段28號之台新│                            │
│    │      │銀行              │                            │
├──┼───┼─────────┼──────────────┤
│ 3  │楊士逸│99年5 月30日19時53│以ATM轉帳方式，匯款6,000元至│
│    │      │分8 秒，在高雄市前│被告前開帳戶。              │
│    │      │鎮區○○○路378之3│                            │
│    │      │號台灣中小企業銀行│                            │
│    │      │前鎮分行          │                            │
└──┴───┴─────────┴──────────────┘
臺灣高雄地方法院檢察署檢察官移送併辦意旨書
                                    100年度偵字第10049號
    被      告  黃畯杰  男  34歲（民國○○年○月○○日生）
                        住高雄市○○區鎮○里○鄰○○街122
                          號
                        國民身分證統一編號：Ｚ000000000號
上列被告因詐欺案件，業經偵查終結，應與鈞院審理之100年度
審易字第770號併案審理，茲將犯罪事實及證據並所犯法條、併
辦理由分敘如下：
        犯罪事實
一、黃畯杰可預見金融機構帳戶係個人理財之重要工具，亦為關
    係個人財產、信用之表徵，如交予他人使用，有被供作財產
    犯罪用途之可能，竟仍基於幫助他人遂行詐欺取財之不確定
    故意，於民國99年5月29日某時許，在不詳地點，將其所有
    鳳山鎮北郵局局號：0000000號、帳號：0000000號帳戶之提
    款卡及提款密碼，交付予真實姓名年籍均不詳之人及所屬詐
    騙集團使用，而容任該詐騙集團以上開帳戶作為詐欺取財之
    犯罪工具。嗣該詐騙集團成員取得上開帳戶後，即共同意圖
    為自己不法之所有，於99年5月30日前之某時，在露天拍賣
    網站上佯以刊登拍賣手機之訊息，致楊鈺貞陷於錯誤，於99
    年5月30日15時36分許，匯款新臺幣（下同）8,000元至黃畯
    杰上開帳戶內。嗣楊鈺貞未收到前開貨品而發覺受騙，報警
    處理而循線查悉上情。
二、案經臺中縣（現改制為臺中市政府）警察局烏日分局報由臺
    灣臺中地方法院檢察署呈請臺灣高等法院檢察署移轉本署偵
    辦。
        證據並所犯法條
一、證據清單及待證事項：
┌──┬───────────┬──────────────┐
│編號│證據名稱              │待證事項                    │
├──┼───────────┼──────────────┤
│ 1  │被告黃畯杰於警詢之供述│被告於警詢中固坦承將上開帳戶│
│    │。                    │交予他人之事實，惟矢口否認有│
│    │                      │何幫助詐欺之犯行，辯稱：在應│
│    │                      │徵司機工作時，將提款卡交給1 │
│    │                      │名自稱公司員工之男子，該男子│
│    │                      │稱要驗證，要求我一併交付密碼│
│    │                      │云云。按金融機構開設存款帳戶│
│    │                      │，請領存摺及提款卡一事，原係│
│    │                      │針對個人身分之社會信用而予以│
│    │                      │資金流通，具有強烈之屬人性，│
│    │                      │而金融帳戶為個人理財之工具，│
│    │                      │於金融機構申請開設存款帳戶亦│
│    │                      │無任何特殊之資格限制，一般民│
│    │                      │眾皆可以存入最低開戶金額之方│
│    │                      │式，任意於金融機構申請開設存│
│    │                      │款帳戶，且一人並可於不同之金│
│    │                      │融機構申請多數之存款帳戶使用│
│    │                      │，此屬眾所周知之事實，是依一│
│    │                      │般人之社會生活經驗，若見他人│
│    │                      │不以自己名義申請帳戶，反而向│
│    │                      │人收集存款帳戶供己使用，衡情│
│    │                      │對於該帳戶是否供不法之使用，│
│    │                      │當有合理之懷疑。被告既係心智│
│    │                      │成熟之成年人，依其個人之智識│
│    │                      │及社會經驗，應可預見提供帳戶│
│    │                      │供他人使用，有幫助該他人從事│
│    │                      │詐欺取財犯行之可能；然被告竟│
│    │                      │仍將其上開帳戶之提款卡交予他│
│    │                      │人使用，足見被告於主觀上對於│
│    │                      │其提供帳戶之行為，縱令因而幫│
│    │                      │助他人為詐欺取財之行為，亦不│
│    │                      │違反其本意，其有幫助詐欺取財│
│    │                      │之不確定故意，至屬灼然。被告│
│    │                      │前揭所辯，顯係臨訟卸責之詞，│
│    │                      │殊不足採。                  │
├──┼───────────┼──────────────┤
│ 2  │被害人楊鈺貞於警詢時之│證明被害人楊鈺貞因遭受詐騙匯│
│    │指述                  │款8,000元至被告上開帳戶內之 │
│    │                      │事實。                      │
├──┼───────────┼──────────────┤
│ 3  │被害人楊鈺貞提出之中華│證明上開犯罪事實。          │
│    │郵政WebATM轉帳明細表影│                            │
│    │本1張、被告上開郵局帳 │                            │
│    │戶之立帳申請書及客戶歷│                            │
│    │史交易清單各1份       │                            │
└──┴───────────┴──────────────┘
三、核被告黃畯杰所為，係涉犯刑法第30條第1項、第339條第1
    項之幫助詐欺取財罪嫌。
四、併辦理由：被告黃畯杰前因詐欺案件，經本署檢察官於100
    年2月14日以99年偵字第34900號提起公訴，現由貴院（100
    年度審易字第770號）審理中，有起訴書、刑案資料查註記
    錄表各1份在卷可稽，本案與上開已提起公訴一案，均係被
    告提供同一帳戶予詐欺集團作為詐欺取財工具詐騙被害人楊
    鈺貞，核屬同一事實，自應移請併案審理。
    此    致
臺灣高雄地方法院
中    華    民    國    100   年    3     月    28   日
                              檢  察  官